【裁判字號】    90,訴緝,60
【裁判日期】    900524
【裁判案由】    偽造文書等
【裁判全文】
臺灣高雄地方法院刑事判決                            九十年度訴緝字第六號
    公  訴  人  臺灣高雄地方法院檢察署檢察官
    被      告  甲○○
右列被告因偽造文書等案件，經檢察官提起公訴（八十八年度偵字第二四五一六號）
暨併案審理（八十八年度偵字第一○二五五號），本院判決如左：
    主  文
甲○○連續行使偽造私文書，足以生損害於他人，處有期徒刑伍月，如易科罰金以
佰元折算壹日。
扣案偽造如附表所示簽帳單特約商店存根聯及收單機構存根聯陸張上偽造「黃財旺」
之署押陸枚，均沒收。
    事  實
一、甲○○曾於民國八十七年間，因偽造文書等案件，經本院於八十八年八月廿四日
    判處有期徒刑三月，現仍在執行中（不構成累犯）。仍不知悔改，復於八十八年
    三月下旬某日，在高雄市○○區○○路廿九號友人住處作客時，見友人之父黃財
    旺所有之發卡銀行為上海商業儲蓄銀行股份有限公司（以下稱上海商業銀行）、
    卡號為0000000000000000號ＶＩＳＡ信用卡一張置於二樓桌上
    ，竟基於行使該信用卡詐欺之概括犯意，而竊取該信用卡，得手後，於八十八年
    三月廿七日，在高雄市如附表所示之時、地，持前開信用卡向特約商店刷卡消費
    ，使該等特約商店店員誤信其為該信用卡之申請人，而允其簽帳消費，並由店員
    交付一式二聯（第一聯為持卡人存根、第二聯為特約商店存根）或一式三聯（第
    一聯為持卡人存根、第二聯為收單機構財團法人聯合信用卡處理中心、第三聯為
    特約商店存根）之簽帳單後，甲○○即在簽帳單第一聯上偽造「黃財旺」簽名，
    並複寫在簽帳單第二聯及第三聯上，而偽造上開簽帳單之私文書，且將該偽造之
    簽帳單行使交付店員收執核對，而詐得該特約商店內如附表所示之利益或財物，
    足生損害於黃財旺、該特約商店及收單機構信用卡帳務管理之正確性。嗣於八十
    八年四月十五日黃財旺之妻黃乙○○收受信用卡消費明細時，追查消費來源而循
    線查獲上情。
二、案經高雄市政府警察局苓雅分局移送臺灣高雄地方法院檢察署檢察官偵查起訴。
    理  由
一、右揭事實，迭據被告於警、偵訊及本院審理時所坦白承認，且經證人黃乙○○於
    警訊及本院審理時所證明，並有上海商業銀行於八十八年十一月廿二日函覆本院
    之該信用卡消費明細一份及該偽造之信用卡簽帳單影本四張附卷可稽，是被告自
    白與事實相符，本件事證明確，被告犯行洵堪認定。
二、按信用卡簽帳單具有持卡人與特約商店之交易契約書性質，並具有持卡人經由收
    單銀行請求發卡銀行撥款之請求書或指示文件之性質，持卡人於該簽帳單上簽名
    ，即表示對所簽之金額負責之意，是該簽帳單之性質亦係屬刑法上之私文書。核
    被告竊取他人所有之信用卡，進而於持該信用卡行使時，在簽帳單上偽造「黃財
    旺」簽名，並持以交付店員，所為係犯刑法第三百二十條第一項竊盜罪及同法第
    二百十六條、第二百十條行使偽造私文書罪；其因此致使特約商店店員陷於錯誤
    ，而同意簽帳消費得利或交付財物之行為，係犯同法第三百三十九條第一項詐欺
    取財罪、同條第二項詐欺得利罪。被告偽造簽帳單之私文書後復持以向店員行使
    ，其偽造之低度行為應為行使之高度行為所吸收，不另論罪。被告在大帑殿庭園
    ＫＴＶ，以一個行使偽造之信用卡簽帳單之行為，而獲取飲料食品財物及點唱消
    費利益，而犯刑法詐欺取財及得利罪，為想像競合犯，應依刑法第五十五條規定
    ，論以一個詐欺得利罪。又被告連續四次行使偽造簽帳單之私文書進而詐欺取財
    之行為，其均時間緊接，方法相同，且觸犯構成要件相同之罪名，顯係基於概括
    之犯意所為，均應依刑法第五十六條連續犯規定，分別論以一個行使偽造私文書
    罪及詐欺取財罪，並皆加重其刑。再被告為達行使信用卡簽帳消費詐欺取財而竊
    取該信用卡，其所犯竊盜、行使偽造私書文書及詐欺取財三罪間，有方法結果之
    牽連關係，應依刑法第五十五條規定，從較重之行使偽造私文書罪處斷。爰審酌
    被告犯罪之動機、目的，及刷卡消費四次，其消費之金額非鉅，且已全數賠償被
    害人，業經證人黃乙○○於本院八十八年十二月二日訊問時所證明，及被告犯後
    坦承犯行，態度良好等一切情狀，酌情量處如主文所示之刑。如附表所示偽造信
    用卡之簽帳單十張，其中特約商店存根聯及收單機構存根聯（二聯式無）上偽造
    「黃財旺」署押共六枚，應依刑法第二百十九條宣告沒收。簽帳單客戶存根聯共
    四張，雖為被告所有，且為供犯罪所用之物，然並未扣案，衡情應為被告所丟棄
    ，爰不另宣告沒收，併此敘明。
三、末按，被告於行為後，刑法第四十一條業於九十年一月十日修正公布施行，並於
    同年月十二日生效，依修正前之刑法第四十一條規定：「犯最重本刑為三年以下
    有期徒刑以下之刑之罪，而受六個月以下有期徒刑或拘役之宣告，因身體、教育
    、職業或家庭之關係，執行顯有困難者，得以一元以上三元以下折算罰金」，惟
    修正後之刑法第四十一條第一項規定「犯最重本刑為五年以下有期徒刑以下之刑
    之罪，而受六個月以下有期徒刑或拘役之宣告，因身體、教育、職業或家庭之關
    係或其他正當理由，執行顯有困難者，得以一元以上三元以下，易科罰金。但確
    因不執行所宣告之刑，難收矯正或難以維持法秩序者，不在此限」。比較上開新
    舊法，修正後之刑法第四十一條第一項就得宣告易科罰金之範圍較修正前之舊法
    為廣，是依刑法第二條第一項前段規定，自應適用裁判時之法律即修正後之刑法
    第四十一條第一項規定宣告易科罰金之折算標準。
據上論斷，應依刑事訴訟法第二百九十九條第一項前段，刑法第二條第一項前段、第
五十六條、第二百十六條、第二百十條、第三百二十條第一項、第三百三十九條第一
項、第二項、第五十五條、第四十一條第一項、第二百十九條，罰金罰鍰提高標準條
例第一條前段、第二條，判決如主文。
本案經檢察官劉宗慶到庭執行職務。
中      華      民      國    九十      年      五      月    二十四    日
                              臺灣高雄地方法院刑事第六庭
                                      法  官  邱  明  弘
右正本證明與原本無異。
如不服本判決，應於判決送達後十日內，向本院提出上訴狀。
                                      書記官  顏  平  國
中    華    民    國      九十      年      五      月      二十五      日
附錄法條：
刑法第三百二十條
 (普通竊盜罪、竊佔罪)
意圖為自己或第三人不法之所有，而竊取他人之動產者，為竊盜罪，處五
年以下有期徒刑、拘役或五百元以下罰金。
意圖為自己或第三人不法之利益，而竊佔他人之不動產者，依前項之規定
處斷。
前二項之未遂犯罰之。
刑法第二百一十六條
行使第二百十條至第二百十五條之文書者，依偽造、變造文書或登載不實
事項或使登載不實事項之規定處斷。
刑法第二百十條
偽造、變造私文書，足以生損害於公眾或他人者，處五年以下有期徒刑。
刑法第三百三十九條
意圖為自己或第三人不法之所有，以詐術使人將本人或第三人之物交付者，處五年以
下有期徒刑、拘役或科或併科一千元以下罰金。
以前項方法得財產上不法之利益或使第三人得之者亦同。
前二項之未遂犯罰之。
附表：
┌───┬─────────┬───────┬────┬────────┐
│消費日│特約商店          │金額（新臺幣）│簽帳單  │ 所得財物       │
├───┼─────────┼───────┼────┼────────┤
│880327│大帑殿庭園ＫＴＶ  │1125元        │二張    │ 點唱及飲食     │
│      │（苓雅區）        │              │        │                │
├───┼─────────┼───────┼────┼────────┤
│880328│非比尋常服飾店    │500元         │三張    │ 服飾           │
│      │（新興區）        │              │        │                │
├───┼─────────┼───────┼────┼────────┤
│880328│同上              │1700          │同上    │ 同上           │
├───┼─────────┼───────┼────┼────────┤
│880329│慶珍銀樓          │8795 │二張    │ 金飾           │
│      │（三民區）        │              │        │                │
└───┴─────────┴───────┴────┴────────┘


司法院資訊處製作；財團法人民間司法改革基金會備份。
